臺灣臺南地方法院刑事判決　　　　　　　　　　　　九十三年度簡上字第二七八號
　　上　訴　人
　　即　被　告　乙○○
右列上訴人即被告因違反動產擔保交易法案件，不服本院簡易庭九十三年度簡字第一
四○號中華民國九十三年八月三十一日第一審刑事簡易判決（聲請簡易判決處刑案號
：九十二年度調偵字第三五○號），提起上訴，本院管轄之第二審合議庭認本件不宜
逕以簡易判決處刑，改依通常程序，自為第一審判決如左：
    主  文
原判決撤銷。
乙○○無罪。
    理  由
壹、檢察官的說法（公訴意旨）及依據略以：
一、公訴意旨略以：上訴人即被告（以下簡稱被告）乙○○於民國（下同）九十年十
    月二十九日，向告訴人光華機車即吳家峰以動產擔保交易附條件買賣分期付款之
    方式，購買車牌號碼ＫＷ７─４３０號重型機車，為動產擔保交易債務人。雙方
    約定總價為新臺幣六萬七千一百元，自九十年十一月二十五日起至九十一年九月
    二十九日止，每月為一期，共分十一期給付，每期應給付六千一百元，標的物即
    上開重型機車仍由被告依約占有使用，並應將之存放於臺南市○○路○段三六二
    號被告住處，於貸款尚未全數清償前，不得任意遷移或為其他處分。詎被告於取
    得機車後，竟意圖為自己不法之利益，未繳納任何款項，將該動產遷移他處，致
    告訴人追所無著受有損害，因認被告涉有動產擔保交易法第三十八條之罪嫌云云
    。
二、本件公訴人認被告涉有前開罪嫌，無非是以被告自承從未繳款及車子遭丙○○騎
    走、所在不明，告訴人之指訴及附條件買賣契約書為主要論據。
貳、被告之說法（辯解）：
    被告固不否認與告訴人光華機車行即吳家峰訂定附條件買賣契約、購買機車之事
    實，惟堅決否認有何違反動產擔保交易犯行，辯稱：車行擅自將車交予丙○○，
    自己從未取到機車，當然不願繳納款項，何來遷移標的物之行為等語。
參、本院認定被告無罪之理由：
一、按犯罪事實應依證據認定之，無證據不得推定其犯罪事實；又不能證明被告犯罪
    ，應諭知無罪之判決，刑事訴訟法第一百五十四條、第三百零一條第一項分別定
    有明文。所謂犯罪事實之證據，係指足以認定被告確有犯罪行為之積極證據而言
    ，該項證據且須適合被告犯罪事實之認定，始得採為斷罪資料。又按無論直接或
    間接證據，其為訴訟上之證明，須通常一般之人均不致有所懷疑，而得確信其為
    真實之程度者，始得據為有罪之認定，有最高法院二十九年上字第三一○五號、
    五十三年台上字第二七五○號判例足資參照。又認定不利於被告之事實，須依積
    極證據，苟積極證據不足為不利於被告事實之認定時，即應為有利於被告之認定
    ，更不必有何有利之證據。再事實之認定，應憑證據，如未能發現相當證據，或
    證據不足以證明，自不能以推測或擬制之方法，為裁判基礎；訴訟上用以證明事
    實之證據，須於通常一般人均不致有所懷疑，而得確信其真實之程度，始得據以
    為有罪之認定，倘其證明未達此一程度，而有合理之懷疑存在，致無從為有罪之
    確信時，即應為無罪之判決。又告訴人之告訴，本以使被告受刑事訴追為目的，
    故其陳述是否與事實相符，自應調查其他證據，以資審認，苟其所為攻擊之詞，
    尚有瑕疵，則在未究明以前，即不能採為斷罪之基礎（最高法院三十年上字第八
    一六號、四十年台上字第八六號、六十一年台上字第三○九九號、七十六年度台
    上字第四九六八號判例參照）。
二、查被告並不否認訂立動產擔保附條件買賣之契約、及訂約後均未繳款、車輛目前
    行方不明之事實，是本案之爭點應為車輛是否經被告遷移不明，且被告是以意圖
    為自己不法利益之主觀犯意為之。
三、經本院查：
  (一)、被告為動產擔保交易附條件買賣之債務人，且標的物遷移不明：
      按被告於九十年十月二十九日向甲○○所開設之「德裕機車行」購買前述機車
      ，因被告要求辦理分期付款，甲○○即通知「光華機車行」前來辦理附條件買
      賣契約，以「光華機車行」為出賣人、被告為買受人，並由丙○○擔任被告之
      保證人，標的物即機車一直未尋獲等情節，業據被告聲請傳喚之證人即「德裕
      機車行」負責人甲○○，於本院審理時，具結證甚詳（參照本院九十三年十二
      月二十二日審理筆錄），並有附條件買賣契約書影本一紙在卷可資佐證（參見
      九十一年度發查字第二○四六號卷第六頁），被告就此亦不否認（參見本院九
      十三年十二月二十二日審理筆錄）。從而，被告為本件動產擔保交易附條件買
      賣之債務人，且標的物並未存放在契約約定之被告住處，遷移不明，應可認定
      。
  (二)、客觀上並無證據證明車輛曾置於被告實力支配之下：
    １、次查證人甲○○於本院審理時，就「德裕機車行」買賣車輛流程證稱，通常
        自簽約至交車約一個工作天，牌照領好後，均會通知買受人來車行領車，但
        本件因無法聯絡買受人，而將車輛交予連帶保證人丙○○，交車時，丙○○
        並未出具被告之委託書，而店裡因每天要交付的車輛很多，急著結案，找到
        丙○○後，丙○○口頭承諾要將車交予被告，而將車交予丙○○，本件交車
        過程較為草率等情節，業據證人甲○○具結證稱綦詳（參見本院九十三年十
        二月二十二日審理筆錄）。
    ２、查丙○○自檢察官偵查時起、本院簡易庭審理，迄至本院審理時止，迭經傳
        喚未到，有各開庭紀錄為憑，因此，無法就丙○○取車後，究竟有無將車交
        予被告一情為調查，併予敘明。
    ３、證人甲○○雖於本院九十三年度簡字第一四○號案件審理時，雖具結證述丙○○牽車之際，將被告之身分證一併交予丙○○等情節（參見本院九十三年
        度簡字第一四○號卷第七六頁），惟被告則於本院歷次審理時，否認自丙○○處收到自己之身分證，堅持身分證是向證人甲○○親自取回（分別參見本
        院九十三年度簡字第一四○號卷第六六頁，本院九十三年十二月二十二日審
        理筆錄），被告與證人甲○○各執一詞。究竟被告身分證如何取回？攸關丙○○取車後，有無與被告接觸！但丙○○屢傳未到，無從調查，已如前述，
        本院認為縱然被告之身分證是由丙○○交還，亦無從藉此認定被告有委託丙○○取車之意思。
    ４、小結：綜觀證人甲○○證述內容，本案機車是直接交予附條件買賣契約之連
        帶保證人即丙○○，而非交予買受人即被告，且客觀上亦無法從任何證據來
        推論被告曾委託丙○○取車，或丙○○事後曾將本件之機車交付被告，從而
        ，依現今證據法則，即無法證明被告取得買賣標的物之事實，應無疑義！
  (三)、結論：
      本案客觀上既無法證明被告曾自丙○○處取得附條件買賣標的物，即無從認定
      該標的物曾置於被告實力支配之下為管領使用、而將買賣標的物遷移不明，被
      告因此不願繳納分期付款，非無理由，尚難據此逕認被告確有不法之意圖。
四、原審據偵查中現存之證據認被告違反動產擔保交易法第三十八條之規定，予以論
    罪科刑，固非無見，惟綜合上情相互參酌，本件買賣標的物雖遷移不明，惟上開
    車輛既無法證明曾置於被告實力支配下，則遷移動產買賣標的物之行為，實難認
    係被告所為。此外復查無其他積極證據足認被告有何違反動產擔保交易法第三十
    八條之犯行，應認為被告犯罪尚屬不能證明。被告上訴意旨指摘原判決不當，為
    有理由，應由本院予以撤銷改判，諭知被告無罪之判決。
五、末按檢察官聲請以簡易判決處刑之案件，經法院於審理後，認應為無罪判決之諭
    知者，應適用通常程序審判之，刑事訴訟法第四百五十二條、第四百五十一條之
    一第四項但書第三款分別定有明文。本院經審理後，認被告應為無罪判決之諭知
    ，屬刑事訴訟法第四百五十一條之一第四項但書第三款之情形，自應由本院依同
    法第四百五十二條之規定，逕依通常程序自為第一審判決，併此敘明。
據上論斷，應依刑事訴訟法第四百五十五條之一第三項、第四百五十二條、第三百六
十九條第一項前段、第三百六十四條、第三百零一條第一項，判決如主文。
本案經檢察官周文祥偵查後聲請簡易判決處刑；檢察官丁○○到庭執行職務。
中      華      民      國      九十四      年      一      月    五    日
                                  臺灣臺南地方法院刑事第二庭
                                  審判長法  官  陳  振  謙
                                        法  官  鄭  燕  璘
                                        法  官  洪  士  傑
右正本證明與原本無異。
如不服本判決，應於判決送達後十日內，向本院提出上訴狀（應附繕本）。
                                        書記官  李  佩  珊
中      華      民      國      九十四      年      一      月    十    日
